【裁判字號】    99,聲減,24
【裁判日期】    990331
【裁判案由】    聲請減刑
【裁判全文】
臺灣板橋地方法院刑事裁定              99年度聲減字第24號
聲  請  人  臺灣板橋地方法院檢察署檢察官
受  刑  人  甲○○
上列受刑人因竊盜等案件，先後判決確定如附表所載，聲請人聲
請減刑及定其應執行之刑（99年度聲減字第25號），本院裁定如
下：
    主  文
甲○○所犯如附表編號1 、2 所示之罪，各減為如附表編號1 、
2 所示減得之刑，並與如附表編號3 所示業經減刑之罪所減得之
刑，應執行有期徒刑拾壹月。
其餘聲請駁回。
    理  由
一、聲請意旨略以：受刑人甲○○因犯竊盜等案件，先後經法院
    判決確定如附表「受刑人甲○○減刑及定應執行刑案件一覽
    表」所示，而其犯罪時間均在民國96年4 月24日以前，所犯
    如附表編號1 至2 所示之罪，核與中華民國九十六年罪犯減
    刑條例第2 條第1 項第3 款規定相符，均依同條例第8 條第
    1 項、第3 項規定聲請減刑，並與如附表編號3 所示已減刑
    之罪所減得之刑，依同條例第11條、第12條規定，聲請定其
    應執行之刑等語。
二、按犯罪在中華民國96年4 月24日以前者，除本條例另有規定
    外，依下列規定減刑：三、有期徒刑、拘役或罰金，減其刑
    期或金額2 分之1 。依本條例應減刑之罪，已經判決確定尚
    未執行或執行未完畢者，由檢察官或應減刑之人犯聲請最後
    審理事實之法院裁定之。依本條例應減刑之數罪，經2 以上
    法院裁判確定者，得由檢察官或應減刑之人犯合併向其中一
    裁判法院裁定之。裁判確定前犯數罪均應減刑而已定執行刑
    者，仍依前項規定，另定應執行之刑。裁判確定前犯數罪，
    有應減刑與不應減刑者，就應減刑之罪，依第2 條、第4 條
    、第6 條至第8 條及前條規定減刑後，與不應減刑之罪之宣
    告刑，適用刑法第51條定其應執行之刑。前2 條（即同條例
    第10、11條）關於定其應執行之刑，準用第8 絛第3 項規定
    。中華民國九十六年罪犯減刑條例第2 條第1 項第3 款、第
    8 條第1 項、第3 項、第10條第2 項、第11條、第12條分別
    定有明文。次按被告犯應併合處罰之數罪，經法院分別判處
    有期徒刑確定，並依檢察官之聲請，以裁定定其數罪之應執
    行刑確定，該數罪是否執行完畢，係以所定之刑是否全部執
    行完畢為斷。其在未裁定前已先執行之有期徒刑之罪，因嗣
    後合併他罪定應執行刑之結果，檢察官所換發之執行指揮書
    ，係執行應執行刑，其前已執行之有期徒刑部分，僅應予扣
    除，不能認為已執行完畢（最高法院97年度臺非字第282 號
    、94年度臺非字第249 號、91年度臺非字第328 號判決意旨
    均可資參照）。又數罪併罰之數罪，因檢察官未及聲請定應
    執行刑，其中一罪已執行完畢，若檢察官及時聲請法院定應
    執行刑，只要定執行刑未全部執行完畢，該數罪即未全部執
    行完畢，均應減刑之（臺灣高等法院96年7 月11日刑事庭庭
    長會議決議意旨參照）。
三、復按裁判確定前犯數罪者，併合處罰之；數罪併罰，有2 裁
    判以上者，依刑法第51條之規定，定其應執行之刑。刑法第
    50條、第53條分別定有明文。又被告行為後，刑法部分條文
    業於94年2 月2 日修正公布，並於95年7 月1 日生效施行。
    而依修正後之刑法第2 條第1 項規定：「行為後法律有變更
    者，適用行為時之法律。但行為後之法律有利於行為人者，
    適用最有利於行為人之法律。」已將新舊法律適用之「從新
    從輕」原則，改採「從舊從輕」原則。修正前刑法第51條第
    5 款原規定：「宣告多數有期徒刑者，於各刑中之最長期以
    上，各刑合併之刑期以下，定其刑期。但不得逾20年。」修
    正後刑法第51條第5 款則修正為：「宣告多數有期徒刑者，
    於各刑中之最長期以上，各刑合併之刑期以下，定其刑期。
    但不得逾30年。」是以新法修正後，有關有期徒刑合併定應
    執行刑之上限從20年提高至30年，行為人將可受到較舊法更
    高之刑度，經比較新舊法律規定，新法並未有利於行為人，
    爰依刑法第2 條第1 項前段規定，適用行為時即修正前刑法
    第51條第5 款規定。
四、經查，受刑人甲○○因犯如附表所示之罪，先後經臺灣高等
    法院及本院判處如附表所示之宣告刑（除附表編號3 「偵查
    （自訴）機關年度及案號」欄應補充增列「92年度偵緝字第
    880 號」外，餘均如附表所示），均已確定在案，且均屬裁
    判確定前所犯應併合處罰之數罪，各罪之犯罪時間均係於96
    年4 月24日前，復核無中華民國九十六年罪犯減刑條例所列
    不得減刑之情形等情，此有臺灣高等法院92年度上易字第34
    91號、98年度重上更(三)字第160 號刑事判決書、本院94年度
    簡字第1656號刑事簡易判決書、臺灣高等法院被告前案紀錄
    表、臺灣板橋地方法院檢察署執行案件資料表各1 份在卷可
    稽。揆諸前揭說明，如附表編號1 、2 所示之2 罪固已「形
    式上」予以執行，惟該2 罪既得與如附表編號3 所示之罪併
    合處罰，該2 罪所處之刑自不能謂已執行完畢。從而，聲請
    人聲請就如附表編號1 、2 所示之罪各處之刑均裁定減刑，
    並與如附表編號3 所示業經減刑之罪所減得之刑，依修正前
    刑法第51條第5 款規定定其應執行之刑，於法要無不合，應
    予准許，爰裁定如主文第1 項所示。
五、至聲請人另聲請依中華民國九十六年罪犯減刑條例第9 條規
    定就應執行之刑之部分諭知易科罰金之折算標準云云。惟按
    刑事判決關於有期徒刑或拘役得易科罰金之規定，刑法第41
    條分別定有明文，惟所犯為數罪併罰，其中之一罪雖得易科
    罰金，但因與不得易科之他罪合併處罰之結果，於定執行刑
    時，祇須將各罪之刑合併裁量，不得易科罰金合併執行（司
    法院大法官會議釋字第144 號解釋意旨參照）。經查，如附
    表編號1 所示之罪，業經臺灣高等法院以92年度上易字第34
    91號判處有期徒刑1 年2 月確定，並經本裁定減為有期徒刑
    7 月，顯非受6 月以下有期徒刑或拘役之宣告，依刑法第41
    條第1 項規定，自不得諭知易科罰金之折算標準。是揆諸前
    揭說明，如附表編號2 、3 所示減得之刑雖均得易科罰金，
    惟與上開有期徒刑7 月併合處罰，即不得易科罰金合併執行
    ，至為明確。此部分聲請於法有違，自應予駁回，爰裁定如
    主文第2 項所示。
六、依刑事訴訟法第477 條第1 項、第220 條，刑法第2 條第1
    項前段、第53條、第51條第5 款（修正前），中華民國九十
    六年罪犯減刑條例第2 條第1 項第3 款、第8 條第1 項、第
    3 項、第10條第2 項、第11條、第12條，裁定如主文。
中    華    民    國    99    年    3     月    31    日
                  刑事第九庭    法  官    賴彥魁
以上正本證明與原本無異。
如不服本裁定，應於裁定送達後5 日內敘明抗告理由，向本院提
出抗告狀。
                                書記官    楊文祥
中    華    民    國    99    年    3     月    31    日

司法院資訊處製作；財團法人民間司法改革基金會備份。
